臺灣嘉義地方法院民事判決
110年度簡上字第103號
上  訴  人  台新國際商業銀行股份有限公司

訴訟代理人  陳怡安  
            王裕程               同上
            莊育瑋               同上
法定代理人  尚瑞強  


被上訴人    沈阿玉  
訴訟代理人  吳棋笙  
上列當事人間請求清償借款事件，上訴人對於中華民國110年9月
30日本院嘉義簡易庭110年度嘉簡字第571號第一審判決提起上訴
，經本院於民國111年2月23日言詞辯論終結，判決如下：
   主     文
上訴駁回。
第二審訴訟費用由上訴人負擔。
   事實及理由：
一、上訴人除援引原審之書狀及陳述外，並主張:
  ㈠被上訴人於民國93年4月間向上訴人申請卡號：000000000000
    0000現金卡借款消費使用，詎被上訴人未依約繳款，消費記
    帳尚餘新臺幣(下同)494,316元整，及自95年8月10日起至10
    4年8月31日止按年息百分之20計算之利息；及自104年9月1
    日起至清償日止按年息百分之15計算之利息未清償。
  ㈡原審判決內容指被上訴人最後繳款日期為94年7月10日並非事
    實，查被上訴人實際最後繳款日期為95年7月10日，此有被
    上訴人現金卡交易紀錄查詢可稽，且被上訴人最後借款日期
    為95年5月4日，還款期限是在95年5月4日。
  ㈢民法第128條規定：「消滅時效，自請求權可行使時起算。以
    不行為為目的之請求權，自為行為時起算。」，查被上訴人
    最後一次繳款日為95年7月10日，則上訴人得向被上訴人請
    求繳付次期款項之日為95年8月10日，即民法128條所謂「請
    求權可行使時」，上訴人主張系爭債權請求權時效起算日應
    為95年8月10日，即系爭債權請求權時效消滅日為110年8月9
    日。次查上訴人於110年8月5日向被上訴人聲請支付命令，
    後因被上訴人聲明異議轉行訴訟程序，依法系爭債權請求權
    時效於110年8月5日發生中斷效力，並未罹於時效。
  ㈣聲明：
　　1.原判決廢棄。
　　2.被上訴人應給付上訴人494,316元，及自95年8月10日起至
      104年8月31日止按年息百分之20計算之利息；及自104年9
      月1日起至清償日止按年息百分之15計算之利息。
　　3.第一、二審訴訟費用由被上訴人負擔。
二、被上訴人除主張援引原審之書狀及陳述外，另於本院補充陳
    述為抗辯：
  ㈠上訴人依民法第128條上訴，則亦主張第128條消滅時效自債
    權成立時起算。
  ㈡上訴人稱還款期限為95年5月4日，95年5月5日即違約，依原
    始契約及增補條款，只要違約之後就視為全部到期，應該全
    部清償，則95年5月5日應該全部清償，債權應該已經全部成
    立，不能依擴張解釋來擴張時效。且上訴人與被上訴人後來
    也沒有任何協議清償條件。
  ㈢並聲明：駁回上訴；上訴費用由上訴人負擔。
三、得心證之理由：
  ㈠按當事人主張有利於己之事實者，就其事實有舉證之責任。
    民事訴訟法第277 條前段定有明文。又按按請求權，因15年
    間不行使而消滅。但法律所定期間較短者，依其規定；利息
    債權為從權利，已屆清償期之利息債權，固具有獨立性而有
    法定請求權時效期間之適用。惟主權利因時效消滅者，其效
    力及於從權利，民法第125條、第146條分別定有明文。此從
    權利包括已屆清償期之遲延利息在內。觀諸該條文立法理由
    ：「謹按權利有主從之別，從權利之時效雖未完成，而主權
    利既因時效而消滅，則從權利亦隨之而消滅，此蓋以從隨主
    之原則也」自明。故債務人於請求權時效期間屆滿時，即取
    得時效抗辯權，時效完成後，一經行使抗辯權，該當權利之
    請求權即歸於消滅，從權利之時效雖未完成，亦隨之而消滅
    ，此為時效制度之使然（最高法院99年第5次民事庭會議決
    議、最高法院99年度台抗字第561號裁判意旨參照）。
  ㈡上訴人主張被上訴人於93年6月15日，向上訴人簽訂信用貸款
    ，約定被上訴人可於一定額度內使用金融卡提款或進行現金
    轉帳交易，並於次月相當期日繳還最低應繳金額，如遲延還
    本或付息，上訴人得自應付還本日或付息日之翌日起至清償
    日止，依年息20％計算遲延利息，倘未依約於應付款之期日
    前清償最低還款金額，則債務視為全部到期。詎被上訴人未
    依約還款等語，為被上訴人所不爭執，並提出與所述相符之
    「Story生活故事現金卡」申請書暨信用貸款約定書、「Sto
    ry生活故事現金卡」與「YouBe予備金」增補約定書、現金
    卡帳務查詢明細、催收帳卡查詢、YouBe金交易紀錄查詢等
    件為證，堪信為真實。
  ㈢經查，依兩造簽立之「Story生活故事現金卡」信用貸款約定
    書第五條載明「還款方式與金額，還款日自首次動支日起，
    以壹個月為還款週期．．．」，且上訴人自承本件現金卡約定
    書約定借款的還款時間及條件係第一次借款之後，一個月之
    後即可還款，在核准的額度內得隨借隨還，因為本件為現金
    卡，所以可以隨借隨還。被上訴人積欠款項借款之後可隨時
    可以還款， 借款之後一個月內如果沒有還款，就是違約，
    會產生遲延利息，也就是借款當天往後算一個月的前一天到
    期。本件被上訴人最後借款日期為95年4月5日，所以被上訴
    人還款期限是在95年5月4日等語（見本院111 年2月10日準
    備程序筆錄）。足證，被上訴人積欠上訴人之借款，自95年
    5月4日已屆清償期，被上訴人未返還借款即屬違約，應負擔
    利息及違約金之事實無誤。
  ㈣上訴人雖主張被上訴人之最後繳款日為95年7月10日，因此上
    訴人得向被上訴人請求繳清之期限為95年8月10日云云(見本
    院110 年12月16日準備程序筆錄)，為被上訴人所否認。經
    查，依上訴人提出之YOUBE金交易記錄查詢，本件被上訴人
    係於95年7月10日，以「CD還款」方式，清償10,000元，有
    交易記錄查詢影本在卷可參（原審卷第32頁）。而上訴人亦
    自承交易記錄查詢，95年7 月10日CD還款，是被上訴人以本
    行帳戶轉帳還款，雖被上訴人自95年5月5日起已違約，然因
    債務人違約後仍有三次還款紀錄，依據上訴人行內的交易習
    慣，並不會以第一次遲延即為訴訟上的訴追等語（見本院11
    1 年2月10日準備程序筆錄）。益證，本件被上訴人積欠之
    債務於95年5月4日已屆清償期，係因被上訴人有轉帳還款10
    ,000元，上訴人依其行內規則，並未追償之事實無誤，並非
    上訴人得向被上訴人請求繳清之期限為95年8月10日，故上
    訴人之主張顯有誤會，不足採信。
  ㈤綜上，被上訴人最後還款日期雖為95年7月10日，然其債務於
    95年5月4日已屆清償期，故上訴人請求權時效本應自債權得
    請求時即自95年5月5日起算，然本件被上訴人又於95年7月1
    0日清償1萬元，故應自95年7月11日起算，至110年7月10日
    止，已罹於時效而消滅。本件上訴人雖於110年8月5日向本
    院聲請核發支付命令，有本院110年度司促字第7525號支付
    命令聲請狀及自行收納款收據日期記載可佐（司促卷第4、5
    頁），然已逾15年時效。此外，上訴人並未提出其他中斷時
    效之行為之證據，依前揭說明，本件上訴人主張之信用貸款
    債權及利息等從權利，均已罹於時效而消滅，是被上訴人以
    此抗辯本件信用貸款債權已因時效消滅並拒絕給付，即屬可
    採。
四、綜上所述，上訴人信用貸款債權及利息等從權利，均已罹於
    時效而消滅，從而，上訴人依消費借貸法律關係請求被上訴
    人給付494,316元及自95年8月10日起至104年8月31日止，按
    年息20％計算之利息，暨自104年9月1日起至清償日止，按年
    息15％計算之利息，為無理由，應予駁回。原審為上訴人敗
    訴之判決，經核並無違誤，上訴人提起上訴，指摘原判決不
    當，求予廢棄改判，為無理由，應駁回其上訴。
五、本件事證已臻明確，兩造其餘攻擊防禦方法，經審酌結果均
    不影響本判決之結果，爰不一一論述，附此敘明。
六、據上論結，本件上訴為無理由，依民事訴訟法第436 條之1
    第3 項、第449 條第1 項、第78條，判決如主文。
中　　華　　民　　國　　111 　年　　3 　　月　　9 　　日
                  民事第三庭  審判長法　官　柯月美
                                    法  官  馮保郎
                                    法  官  陳婉玉
以上正本係照原本作成。
本判決不得上訴。
                                    書記官  戴睦憲
中　　華　　民　　國　　111 　年　　3 　　月　　9 　　日